【裁判字號】    98,易,2040
【裁判日期】    981028
【裁判案由】    詐欺
【裁判全文】
臺灣臺北地方法院刑事判決              98年度易字第2040號
公  訴  人  臺灣臺北地方法院檢查署檢察官
被      告  乙○○
上列被告因詐欺案件，經檢察官聲請簡易決處刑（98年度偵字第
12011 號），本院認為不宜，改依通常程序判決如下：
    主  文
本件免訴。
    理  由
一、公訴意旨略稱：被告乙○○預見將金融帳戶出賣予他人使用
    ，極有可能幫助他人用以詐欺取財，竟仍不違背其本意，而
    基於教唆幫助詐欺之故意，於民國98年2 月間，在臺北車站
    附近，教唆友人林志輝（另行移送本院併辦）將其所有合作
    金庫銀行、帳號0000000000000 號帳戶及國泰世華銀行、帳
    號000000000000號帳戶之存摺、提款卡及密碼，以每本帳戶
    新台幣（下同）2,000 元之代價，販賣予綽號「啤酒」之林
    唯民。嗣林唯民所屬之詐騙集團成員取得前開帳戶資料後，
    即共同基於意圖為自己不法所有之犯意聯絡，分別為下列犯
    行：(一)98年2 月13日10時許，先後由假冒花蓮縣警察局警官
    及花蓮地檢署書記官之人，以電話向丙○○佯稱：蘇女在東
    森購物遭人洩露資料，並遭人冒名申請帳戶使用，已遭人具
    狀提告，因蘇女收到傳票遲未到案，要凍結其帳戶，故須將
    帳戶內之現金領出交由伊等代為保管云云，致被害人丙○○
    陷於錯誤，於同日12時38分許，將140, 000元存入前開林志
    輝所有合作金庫銀行行帳戶內；(二)98年2 月13日11時許，由
    假冒臺北市政府警察局警官之人，以電話向甲○誆稱：王男
    之個人資料遭盜用，須依指示將帳戶內金額匯出，以進行保
    管及查證云云，被害人致甲○陷於錯誤，於同日下午2 時許
    ，存款100,000 元至林志輝上開國泰世華銀行帳戶，因認被
    告涉犯刑法第339 條第1 項、第29條、第30條第1 項之教唆
    幫助詐欺取財罪嫌云云。
二、按案件曾經判決確定者，應諭知免訴之判決，並得不經言詞
    辯論為之，刑事訴訟法第302 條第1 款、第307 條分別定有
    明文。此項訴訟法上所謂一事不再理之原則，關於實質上一
    罪或裁判上一罪，均有其適用（最高法院60年度臺非字第77
    號判例意旨參照）。
三、經查：
  (一)按教唆幫助與幫助教唆，均為犯罪之幫助行為，應適用從犯
    之規定處罰（最高法院72年度臺上字第7115號判決意旨參照
    ），準此，本案檢察官聲請簡易判決處刑書認被告於98年2
    月間，在臺北車站附近，教唆林志輝將其所有之合作金庫銀
    行帳戶與國泰世華銀行帳戶共2 本交付予被告，再由被告將
    上開2 本帳戶販賣予綽號「啤酒」之林唯民，並供作詐騙集
    團使用等情，自應屬涉犯幫助犯之罪嫌，檢察官聲請簡易判
    決處刑書認為被告乃涉犯教唆幫助詐欺取財罪嫌，容有誤會
    ，先予敘明。
  (二)又被告前因基於幫助詐欺之不確定故意，在98年2 月間臺北
    市○○區○○路77號1 樓合作金庫銀行營業部前，將其在該
    銀行申辦之帳號0000000000000 號帳戶之存摺、金融卡及密
    碼，以2,00 0元之代價，販賣給網友「林唯民」，以此方式
    幫助該名成年人所屬詐欺集團從事詐欺取財之犯行。又上開
    詐欺集團成員於取得被告上開合作金庫銀行帳戶後，旋即基
    於詐欺取財之犯意，於98年2 月14日17時30分許，以電話向
    被害人黃惠群佯稱：黃女先前在奇摩網站購物時，因付款方
    式誤設定為分期付款，須到自動櫃員機依指示操作修改云云
    ，使被害人黃惠群陷於錯誤，於同日18時24分許，依指示轉
    帳29,998元至被告所提供之合作金庫銀行帳戶內等情，已經
    臺灣臺北地方法院檢察署檢察官以98年度偵字第12531 號聲
    請簡易判決處刑，並由本院於98年7 月23日以98年度簡字第
    2776號認被告犯幫助詐欺取財罪判處拘役30日，如易科罰金
    ，以新臺幣1,000 元折算1 日，並於98年8 月15日確定在案
    ，此有該案判決書及臺灣臺北地方法院公務電話紀錄各1 份
    附卷可稽，並經本院調閱本院98年度簡字第2776號刑事全卷
    核閱屬實無誤。又依被告於本院準備程序中供稱：伊是將林
    志輝及伊自己的帳戶一起在臺北車站附近將該等帳戶交給林
    唯民等語（見本院98年8 月31日準備程序筆錄）；另案被告
    林志輝於偵查中亦供稱：伊先將存摺、提款卡交給被告被告
    再拿給啤酒，當時是有伊、被告、啤酒等人在場。伊提供的
    帳戶是合作金庫銀行、臺北富邦銀行2 本帳戶，也是和被告
    同時一起將帳戶交給啤酒等語（見98年度偵字第12011 號偵
    查卷第84頁至第85頁）。參以本案檢察官聲請簡易判決處刑
    認被害人丙○○、甲○分別遭詐欺取財之時間為98年2 月13
    日10時、同日11時，而另案被害人黃惠群遭詐欺之時間則為
    98 年2月14日17時30分，僅隔1 日。再徵諸一人同時交付數
    本帳戶供詐欺集團使用，亦無悖離常情之處，足見被告係同
    時、同地將其所有之合作金庫銀行帳戶1 本及林志輝所有之
    合作金庫銀行帳戶與國泰世華銀行帳戶共2 本，交付綽號「
    啤酒」之林唯民，而為他人之數詐欺取財犯行提供助力之情
    甚明。基此，被告於98年2 月間，在臺北車站附近，教唆林
    志輝將其所有之合作金庫銀行帳戶與國泰世華銀行帳戶共2
    本交付予被告，再由被告將上開2 本帳戶，連同被告自己所
    有之上開合作金庫銀行帳戶1 本，販賣予綽號「啤酒」之林
    唯民，被告既僅為1 次交付帳戶即1 次幫助行為，揆諸前揭
    說明，自應成立單一之幫助犯，而為實質上一罪，為前開確
    定判決效力所及，揆諸前開說明，爰不經言詞辯論，逕諭知
    免訴之判決。
據上論斷，應依刑事訴訟法第452 條、第302 條第1 款、第307
條，判決如主文。
中    華    民    國    98    年    10    月    28    日
                          臺灣臺北地方法院刑事第十七庭
                              審判長法  官  劉煌基
                                    法  官  楊雅清
                                    法  官  賴淑美
以上正本證明與原本無異
如不服本判決應於收受送達後10日內向本院提出上訴書狀，並應
敘述具體理由；其未敘述上訴理由者，應於上訴期間屆滿後20日
內向本院補提理由書（均須按他造當事人之人數附繕）「切勿逕
送上級法院」。
                                    書記官  許翠燕
中    華    民    國    98    年    10    月    28    日


司法院資訊處製作；財團法人民間司法改革基金會備份。
